最高法院刑事判決　　　　　　一○○年度台上字第二三五二號
上　訴　人　黃顯勝
上列上訴人因違反毒品危害防制條例案件，不服台灣高等法院高
雄分院中華民國九十九年一月二十日第二審判決（九十八年度上
訴字第八八七號，起訴案號：台灣高雄地方法院檢察署九十七年
度偵字第一九五三一、〈以下原判決漏載〉一九七七二、一九七
七三號），提起上訴，本院判決如下：
    主  文
上訴駁回。
    理  由
按刑事訴訟法第三百七十七條規定：上訴於第三審法院，非以判
決違背法令為理由，不得為之。是提起第三審上訴，應以原判決
違背法令為理由，係屬法定要件。如果上訴理由書狀並未依據卷
內訴訟資料，具體指摘原判決不適用何種法則或如何適用不當，
或所指摘原判決違法情事，顯與法律規定得為第三審上訴理由之
違法情形，不相適合時，均應認其上訴為違背法律上之程式，予
以駁回。本件原審經審理結果，認為上訴人黃顯勝販賣第二級毒
品甲基安非他命之犯行明確，因而撤銷第一審關於上訴人部分之
科刑判決，改判仍論上訴人以共同販賣第二級毒品，共二罪，各
處有期徒刑七年二月，及為相關從刑之宣告，主刑部分經定應執
行有期徒刑九年。已詳敘其調查、取捨證據之結果及憑以認定犯
罪事實之心證理由。並就上訴人否認犯行之供詞及其所辯各語認
非可採，予以論述及指駁。從形式上觀察，原判決關於上訴人部
分尚無足以影響判決結果之違背法令情形存在。上訴意旨略稱：
(1)原判決既認上訴人犯罪情節非重，且上訴人所陳自始不贊同其
妻莊月雯（業經原審判刑確定）販賣毒品之行為，二人意見不合
，處於分居狀態，有莊月雯之供述可稽，原審未加斟酌並依刑法
第五十九條酌減其刑，有理由不備、適用法則不當之違法。(2)原
判決認定莊月雯透過上訴人之介紹向綽號「醫生」之不詳姓名成
年男子購買甲基安非他命，就該部分論上訴人以販入毒品罪責，
固非無見，但無證據顯示上訴人有參與原判決附表（下稱附表）
二所示嗣後莊月雯販賣毒品之行為，原判決就各該部分論上訴人
為共同正犯，有適用法則不當之違法。(3)莊月雯對於透過上訴人
與綽號「醫生」者購買甲基安非他命之交易方式、金額，證詞前
後矛盾，原判決未為說明，有理由不備之違法。(4)原判決未就上
訴人與莊月雯共同販賣甲基安非他命之獲利情形加以論述，有理
由不備、不適用法則之違法。(5)原審對於上訴人主張其不知自綽
號「醫生」處取回之甲基安非他命係供莊月雯販賣之用，並未依
上訴人之原審選任辯護人之聲請傳喚莊月雯到庭以資查明，有調
查職責未盡之違法等語。惟查：採證認事、取捨證據及證據證明
力之判斷，乃事實審法院之職權，苟其採證認事之論斷無違證據
法則，即不容任意指為違法。原判決認定附表二所示分別販賣甲
基安非他命予黃建文、綽號「家樂福」不詳姓名成年男子之犯行
，上訴人亦為共同正犯，係以上訴人明知其妻莊月雯購買毒品甲
基安非他命係供販賣之用，仍介紹其購買毒品來源即綽號「醫生
」者與莊月雯認識，而由莊月雯以電話與該「醫生」者約定毒品
價格、數量及交易地點後，上訴人再依莊月雯指示，持現款前往
向該「醫生」者販入甲基安非他命各一包，交予莊月雯供販賣之
用，嗣莊月雯即就該甲基安非他命分別為附表二所示販售予黃建
文、綽號「家樂福」不詳姓名成年男子之事實，業據上訴人供承
有向該「醫生」者購入甲基安非他命交付莊月雯之情事無訛，及
有莊月雯（原審共同被告）、黃建文之證詞，卷附黃建文使用行
動電話用戶資料，自莊月雯住處查扣之磅秤、甲基安非他命等可
為佐憑；並經敘明：(1)莊月雯已坦承上開向綽號「醫生」者販入
甲基安非他命及販賣予上述黃建文等之行為，而莊月雯為上訴人
之配偶，關係親密，自無設詞誣陷上訴人使入販賣毒品重罪之必
要，是莊月雯上開證詞應屬可信。至莊月雯於第一審交互詰問作
證時改稱：「我未告訴黃顯勝拿給『醫生』之物為現金」云云，
要為迴護上訴人之語，與上訴人所辯：其不知莊月雯要其自該「
醫生」處取回之物係甲基安非他命云云，均無可採。(2)共同正犯
之意思聯絡，原不以數人間直接發生者為限，即有間接之聯絡者
，亦包括在內。上訴人依莊月雯指示向綽號「醫生」者販入甲基
安非他命，待莊月雯接獲黃建文、綽號「家樂福」之男子購買甲
基安非他命之訊息，隨即聯繫王文杰（業經原審判刑確定），推
由王文杰前往約定地點交付毒品甲基安非他命，並在收取價金後
將販毒款項交予莊月雯，各自分擔並參與販賣甲基安非他命之犯
罪構成要件行為，是上訴人與莊月雯、王文杰均應係基於共同販
賣甲基安非他命營利之犯意聯絡，而互為分工，均為共同正犯。
(3)莊月雯已坦承販賣甲基安非他命行為，雖未言明販入賣出之真
正價差利潤，然其苟無利潤可圖，應無甘冒被查緝而觸法之危險
，堪認無論從「價差」或「量差」之方式，均有從中賺取差額利
潤圖利之意圖及事實，而具營利之意圖，亦堪認定各等情。俱依
卷內證據資料，說明審認、指駁詳明。其推理論斷衡諸經驗及論
理等證據法則皆無違背，即不容指為違法。且查：(一)、刑法第五
十九條之酌量減輕其刑，係以犯罪之情狀，在客觀上足以引起一
般同情，認為遽予宣告法定最低度刑期，猶嫌過重者，始有其適
用。上訴人犯本件之罪，難謂有該條所定犯罪情狀顯可憫恕之情
形，原審未依該規定減輕其刑，且已說明其審酌量刑之情形，在
法定刑度內而為量刑，無逾越法律規定範圍或濫用權限情事，於
法自無違誤。(二)、所謂依法應於審判期日調查之證據，係指與待
證事實有重要關係，在客觀上顯有調查必要性之證據而言，故其
範圍並非漫無限制，必其證據與判斷待證事實之有無，具有關連
性，得據以推翻原判決所確認之事實，而為不同之認定，始足當
之。倘所證明之事項已臻明瞭，即欠缺調查之必要性。莊月雯對
其經由上訴人前往向綽號「醫生」者販入甲基安非他命以供販賣
之事實，已據莊月雯於第一審行人證之交互詰問時證述詳明（莊
月雯並證陳其與上訴人感情不錯，僅未同住），原判決對其證詞
證明力如何，並為證據之取捨說明，難認有再對其查證之必要，
原審未重為無益之調查，亦無違誤可言。經核上訴意旨，係置原
判決所為明白論斷於不顧，仍持已為原判決指駁之陳詞，專憑己
意再事爭辯，或任意指摘原判決違法，難認已符合首揭法定之第
三審上訴要件。本件上訴違背法律上之程式，應予駁回。
據上論結，應依刑事訴訟法第三百九十五條前段，判決如主文。
中    華    民    國  一○○  年    五    月   十一   日
                      最高法院刑事第七庭
                          審判長法官  邵  燕  玲  
                                法官  李  伯  道  
                                法官  孫  增  同  
                                法官  洪  昌  宏  
                                法官  徐  昌  錦  
本件正本證明與原本無異
                                      書  記  官  
中    華    民    國  一○○  年    五    月   十七   日
                                                      Ｅ